【裁判字號】    90,交上易,213
【裁判日期】    901106
【裁判案由】    過失傷害
【裁判全文】
臺灣高等法院刑事判決                            九十年度交上易字第二一三號
    上  訴  人
    即  被  告  丙○○
右上訴人因過失傷害案件，不服臺灣板橋地方法院九十年度交易字第一七九號，中華
民國九十年五月十四日第一審判決（起訴案號：臺灣板橋地方法院檢察署九十年度偵
字第二九八二號）提起上訴，本院判決如左：
    主  文
上訴駁回。
    事  實
一、丙○○於民國八十九年十二月十八日上午，駕駛車號Ｒ三─三六三七號自用小客
    車，沿臺北縣中和市○○路由新店往土城方向行駛，於同日上午四時二十五分許
    ，行至圓通路三０五巷口前，應注意車前狀況，隨時採取必要之安全措施，並應
    注意在雙向二車道行駛時，應行駛在遵行車道內，在劃有分向限制線之路段，不
    得駛入來車之車道內，且依當時情形又無不能注意之情形，竟疏於注意，因酒後
    精神狀態不佳駛入對向車道，適有行人甲○○由圓通路三０五巷口出來穿越道路
    ，致丙○○駕駛之自用小客車右前方撞及甲○○之頭部，甲○○因之受有頭部外
    傷併顱內出血、右眼鈍挫傷、多處鈍挫傷雖經急救，仍導致癲症、癡呆症難治
    之重傷害。丙○○隨即託人打電話報警，並報明其姓名、地點請求警方到場處理
    ，對於未發覺之罪自首而受裁判。
二、案經臺北縣警察局中和分局報請臺灣板橋地方法院檢察署檢察官（甲○○不能行
    使告訴權，經檢察官指定甲○○之女乙○○為代行告訴人）偵查起訴。
     理  由
一、訊據上訴人即被告丙○○坦承發生前揭車禍之事實，並承認自己有過失，核與目
    擊證人張明章於警局證述之情節相符，並據代行告訴人乙○○（被害人甲○○不
    能行使告訴權，經檢察官於九十年二月二十日指定被害人之女乙○○為代行告訴
    人，見偵查卷第二十三頁）指訴綦詳，復有道路交通事故調查報告表一紙、診斷
    證明書三紙、車損照片一張、現場照片四張、酒精濃度測試單一紙附卷可稽。
    按汽車行駛時，駕駛人應注意車前狀況，並隨時採取必要之安全措施。又汽車在
    雙向二車道行駛時，均應在遵行車道內行駛。在劃有分向限制線之路段，不得駛
    入來車之車道內。道路交通安全規則第九十四條第三項、第九十七條第一款、第
    二款分別定有明文。又被害人甲○○頭部遭受撞擊，導致顱內出血併發水腦症並
    因而致癲症、癡呆症，有天主教耕莘醫院、財團法人長庚紀念醫院出具之診斷
    證明書可憑，足認於身體、健康有重大難治之傷害。被告疏未注意上開規則駛入
    對向車道，顯有過失。而顱內出血造成智能障礙及癲的可能性相當高，有長庚
    紀念醫院九十年十月十二日（九十）長庚院法字第七九三號函在卷可稽。且據代
    行告訴人乙○○於本院九十年十月三十日審理時陳稱；（妳父親車禍以前是否有
    癲症、癡呆症？）無。車禍以後講話不清楚等語。則被告之過失行為與被害人
    甲○○所受重傷之間，有相當因果關係，被告過失犯行，洵堪認定。
二、核被告所為，係犯刑法第二百八十四條第一項後段之過失致重傷罪。又被告於肇
    事後即向警報案接受偵訊並坦承肇事，有當時處理員警之紀錄一紙在卷可按（見
    偵查卷第十三頁），為對於未發覺之罪自首而受裁判，依法減輕其刑。查被告行
    為後，刑法第四十一條業於九十年一月十日公布施行，而於同年一月十二日生效
    ，其修正條文為：「犯最重本刑為五年以下有期徒刑以下之刑之罪，而受六個月
    以下有期徒刑或拘役之宣告，因身體、教育、職業、家庭之關係或其他正當事由
    ，執行顯有困難者，得以一元以上三元以下折算一日，易科罰金。但確因不執行
    所宣告之刑，難收矯正之效，或難以維持法秩序者，不在此限。」「併合處罰之
    數罪，均有前項情形，其應執行之刑逾六月者，亦同」，無論修正前、修正後條
    文，對被告所宣告之刑均符合得易科罰金之情形，依刑法第二條第一項前段規定
    ，應適用修正後刑法第四十一條第一項前段規定，諭知易科罰金之折算標準，合
    予敘明。
三、原審以被告罪證明確，適用刑法第二百八十四條第一項後段、第六十二條前段、
    第二條第一項前段、第四十一條第一項前段，罰金罰鍰提高標準條例第一條前段
    、第二項，並審酌被告之過失程度、所生之損害、肇事後之態度及尚未與被害人
    為民事和解賠償損害等一切情狀，量處有期徒刑五月，並諭知易科罰金之折算標
    準。經核認事用法均無不合，量刑亦屬妥適。被告上訴意旨以原判決量刑太重為
    由，指摘原判決不當，為無理由，應予駁回。
據上論斷，應依刑事訴訟法第三百六十八條，判決如主文。
本案經檢察官陳文禮到庭執行職務。
中      華      民      國    九十      年     十一     月      六      日
                             臺灣高等法院刑事第三庭
                                  審判長法  官  張  連  財
                                        法  官  張  傳  栗
                                        法  官  李  英  勇
右正本證明與原本無異。
不得上訴。
                                        書記官  倪  淑  芳
中      華      民      國     九十     年     十一   月       八       日
附錄本案論罪科刑法條全文：
刑法第二百八十四條第一項：
因過失傷害人者，處六月以下有期徒刑、拘役或五百元以下罰金，致重傷者，處一年
以下有期徒刑，拘役或五百元以下罰金。


司法院資訊處製作；財團法人民間司法改革基金會備份。
